【裁判字號】    98,裁,2231
【裁判日期】    980917
【裁判案由】    虛報進口貨物產地
【裁判全文】
最  高  行  政  法  院  裁  定
                                      98年度裁字第2231號
上  訴  人  羅林貿易有限公司
代  表  人  甲○○
訴訟代理人  余淑杏律師
            羅詩蘋律師
            莊佳樺律師
被 上訴 人  財政部臺中關稅局
代  表  人  乙○○
上列當事人間虛報進口貨物產地事件，上訴人對於中華民國96年
7月25日臺中高等行政法院96年度訴字第33號判決，提起上訴，
本院裁定如下：
    主  文
上訴駁回。
上訴審訴訟費用由上訴人負擔。
    理  由
一、按上訴制度係當事人對於所受不利益之終局判決聲明不服之
    救濟方法，受勝訴判決之當事人，自無許其提起上訴之餘地
    。故對非不利於己之判決提起之上訴，為法律上不應准許，
    該上訴為不合法，應予駁回。
二、次按對於稽徵機關核課處分不服而提起之復查程序，係規定
    於稅捐稽徵法第35條第1項，就行政處分之爭訟程序而言，
    屬訴願法第1條第1項所稱「法律另有規定」之情形，即納稅
    義務人不服核課處分，尚不得直接提起訴願，須經復查之先
    行程序，由稽徵機關先行自我審查核課處分之合法性及合目
    的性。核課處分、復查決定乃至訴願決定，在性質上同屬「
    行政處分」之一種。納稅義務人對稽徵機關核課處分不服，
    經復查、訴願程序而提起撤銷訴訟，行政法院如認稽徵機關
    之復查決定為違法，予以撤銷，本可進而審查稽徵機關之核
    課處分是否違法，如違法且已確定違法核課之稅額者，亦可
    就該違法核課部分之稅額併予撤銷。如核課處分之核課事實
    尚有不明確或尚未確定其違法核課之稅額，為確保核課處分
    在稅捐稽徵法第21條、第22條之核課期間內作成，故核課處
    分原則上應被保留，以免將核課處分遽予撤銷將造成重行核
    課時因而逾越核課期間，致有違稅捐稽徵之公平。是以，實
    務上於此情形均僅撤銷至復查決定，令原處分機關查明事實
    後重為復查決定，而不另就原告請求撤銷核課處分部分予以
    駁回（本院45年判字第7號判例、48年裁字第40號判例參照
    ）。本件上訴人委由耀億報關行分別於民國94年12月5日、
    21日及95年1月10日向被上訴人連線申報進口泰國產製POLIS
    HED PORCELAIN TILES（或CERAMIC TILES）4批（報單號碼
    第DA/94/HT12/0014號、第DA/94/HV28/0102號、第DA/94/H
    W15/0011號、第DA/94/HW15/0012號），報列貨品分類號列
    第6907.90.00.00-3及6908.90.00.00-2號，經海關通關系統
    電腦分別核定按C1（免審免驗）及C3（貨物查驗）方式通關
    。經被上訴人機關機動巡查隊查核發現，來貨磁磚背面有刮
    除痕跡，包裝上無產地標示，疑為中國大陸所產製，乃均改
    按C3（貨物查驗）方式通關。經查驗結果認定並更正產地為
    中國大陸，輸入規定均為MW0，屬大陸物品不准輸入項目，
    認上訴人有虛報進口貨物產地、逃避管制情事。依據海關緝
    私條例第37條第3項轉據同條例第36條第1項及第3項規定，
    對進口報單第DA/94/HT12/0014號及第DA/94/HV28/0102號部
    分，分別處貨價1倍之罰鍰計新臺幣（下同）138萬2,073元
    ，併沒入涉案貨物（處分書第00000000號）及處貨價1倍之
    罰鍰計344萬1,379元，併沒入涉案貨物（處分書第00000000
    號）；另進口報單第DA/94/HW15/0011號及第DA/94/HW15/00
    12號部分，因貨物先准繳納保證金放行，被上訴人乃改依同
    條例第36條第1項規定，分別對上訴人處貨價2倍之罰鍰計15
    0萬6,818元（處分書第00000000號）及處貨價2倍之罰鍰計
    117萬5,610元（處分書第00000000號）。上訴人不服，循序
    提起撤銷訴訟，求為判決：「原處分、復查決定及訴願決定
    均撤銷。」經原審斟酌全辯論意旨及調查證據之結果，認上
    訴人本件訴請撤銷復查決定及訴願決定為有理由，因於判決
    主文諭知：「訴願決定及復查決定均撤銷。原告其餘之訴駁
    回。」原判決理由說明被上訴人駁回復查之申請，有認定違
    章事實未依證據之違法，惟被上訴人之原（核課）處分尚難
    即認已明確違法，因而於主文為如上訴人起訴聲明之諭知，
    撤銷訴願決定及復查決定。本件訴願決定及復查決定經撤銷
    後，上訴人是否有應予核課之事實及應納稅額若干，尚須被
    上訴人查明，原判決並未就原核課處分之核課事實及應納稅
    額予以查明確定其無違法，依本院前開判例意旨，原無庸就
    上訴人請求撤銷核課處分部分另予駁回之諭知。原判決主文
    贅為此部分駁回之諭知，仍無礙上訴人實質已獲全部勝訴之
    判決，自無提起上訴請求救濟之餘地。又原處分機關依據原
    判決意旨重為復查決定時，如為猶不利於上訴人之決定，上
    訴人仍得對該重為復查決定依行政救濟之程序請求救濟，尚
    非無救濟之途徑。揆諸首開說明，本件上訴為不合法，應予
    駁回。
三、依行政訴訟法第249條第1項前段、第104條、民事訴訟法第
    95條、第78條，裁定如主文。
中    華    民    國    98    年    9     月    17    日
                    最高行政法院第一庭
                        審判長法官  鄭  淑  貞
                              法官  黃  合  文
                              法官  劉  介  中
                              法官  楊  惠  欽
                              法官  胡  方  新
以  上  正  本  證  明  與  原  本  無  異
中    華    民    國    98    年    9     月    17    日
                              書記官  郭  育  玎


司法院資訊處製作；財團法人民間司法改革基金會備份。
